【裁判字號】    91,小上,161
【裁判日期】    920109
【裁判案由】    返還價金
【裁判全文】
臺灣臺北地方法院民事判決  九十一年度小上字第一六一號
    上  訴  人  鑫洋國際股份有限公司
    法定代理人  乙○○
    訴訟代理人  甲○○
    被  上訴人  宏冠彩色製版印刷股份有限公司
                            設台北縣中和市○○路○段三五九巷三號三樓
    法定代理人  丙○○      住.
右當事人間請求返還價金事件，上訴人對於中華民國九十一年五月二十三日臺灣臺北
地方法院台北簡易庭九十一年北小字第八四九號第一審判決提起上訴，本院判決如左
：
    主  文
原判決關於命上訴人給付超過新台幣陸萬零玖佰元部分暨該部分命上訴人負擔訴訟費
用之裁判均廢棄。
其餘上訴駁回。
第一、二審訴訟費用由上訴人負擔新台幣壹仟玖佰拾貳元，由被上訴人負擔新台幣
壹佰肆拾玖元。
    事  實
甲、上訴人方面：
  一聲明：求為判決：
    (一)原判決廢棄。
    (二)被上訴人在第一審之訴駁回。
  二陳述：除與原判決記載相同者，茲引用之外，補稱：
    (一)本件上訴人所出售之機器並無問題，係被上訴人於支付定金新台幣（下同）八
      萬元後故意不肯支付尾款，上訴人始將機器收回，契約之不能履行係可歸責於
      被上訴人，其並無請求返還定金之權利。
    (二)被上訴人所稱上訴人同意退回八萬元定金，並同意以貨款折抵之方式退還等詞
      ，係被上訴人所編造，並無此事，對於貨款被上訴人自應另再支付，無折抵之
      問題。
    (三)上訴人出售予被上訴人之輸出片品質良好並無瑕疵，上訴人未能舉證證明輸出
      片中二捲有泡水不能使用之瑕疵，其主張解除契約並請求返還價金並無理由。
    (四)縱認上訴人須退款，然查被上訴人自承輸出片至少二捲完好，系爭輸出片每捲
      單價為九五五０元，二捲則為一九一００元，以八萬元減去一九一００元，上
      訴人至多請求返還之金額不超過六萬零九百元，然原審判決上訴人應給付六萬
      九千元給被上訴人，不知依據為何？
  三證據：援用第一審所提出之出貨明細單、設備買賣合約書等影本為證。
乙、被上訴人方面：
  一聲明：求為判決：駁回上訴。
  二陳述：除與原判決記載相同者，茲引用之外，補稱：
    (一)上訴人公司之甲○○前於九十一年一月間向被上訴人公司負責人丙○○推銷噴
      墨機，於九十一年一月廿三日將EPSON10000噴墨機及相關配件送至被上訴人公
      司之營業處所，被上訴人勉予接受，同意採購該噴墨機，並向甲○○表示，要
      將該噴墨機之系統安裝好，買賣才成立，甲○○於同年一月廿八日帶同工程師
      、詹金池及另一人至原告營業所進行系統安裝，並預付上訴人公司八萬元之訂
      金支票乙紙，甲○○嗣後先行離去，嗣安裝完成後，現場試用結果系統架構不
      合，丙○○隨即以電話向甲○○反應。
    (二)九十一年元月卅日甲○○與丙○○達成退貨之協議，由上訴人運回該部
      EPSON10000噴墨機，至於被上訴人已預付之八萬元，同意以向上訴人採購等值
      的材料金額中抵扣，上訴人亦同意上述採購之抵扣。
    (三)九十一年二月十八日上訴人公司送來品名為SIC FR100(989)之輸出片四捲（每
      捲單價九千五百五十元，四捲三萬八千二百元），詎其中二捲有泡過水之瑕疵
      存在，又上訴人遲不給付等值於四萬一千八百元之材料，被上訴人遂於九十一
      年二月廿六日委託律師發函上訴人，請求更換二捲無瑕疵之輸出片及給付等值
      之材料，詎上訴人拒不更換有瑕疵之輸出片及給付等值的材料，被上訴人依民
      法第三百五十九條規定解除兩捲輸出片之買賣及依民法第二百五十四條規定解
      除購買等值材料之協議。
  (三)證據：援用第一審所提之退貨明細單、出貨明細單、律師函、存證信函影本。
    理  由
一按對小額程序第一審裁判之上訴或抗告，非以其違背法令為理由，不得為之；上訴
  狀內應記載上訴理由，表明下列各款事項：一、原判決所違背之法令及其具體內容
  。二、依訴訟資料可認為原判決有違背法令之具體事實，民事訴訟法第四百三十六
  條之二十四第二項、第四百三十條之二十五分別定有明文。又上訴狀內未表明上訴
  理由者，上訴人應於提起上訴後二十日內，提出理由書於原審法院；未提出者，無
  庸命其補正，由原第二審法院以裁定駁回之，為民事訴訟法第四百三十六條之三十
  二第二項準用同法第四百七十一條、第四百四十四條第一項所明定。是對於小額程
  序之第一審裁判提起上訴時，如上訴論旨並未具體指出原審認定事實有如何違反法
  令情事，更未具體指明其所違反法令之條項或其內容，自不得謂已合法表明上訴理
  由，其上訴難認為合法（最高法院七十年度台上字第七二０號判例參照），而屬上
  訴不合程式，第二審法院應依同法第四百三十六條之三十二第二項準用同法第四百
  四十四條第一項以裁定駁回之（最高法院七十二年度台聲字第一一三號裁判參照）
  。
二按民事訴訟法第四百六十八條規定，判決不適用法規或適用不當者，為違背法令。
  而判決有同法第四百六十九條所列各情形之一者，為當然違背法令。是當事人提起
  上訴，如依民事訴訟法第四百六十八條規定，以原審判決有不適用法規或適用法規
  不當為理由時，其上訴狀或理由書應有具體之指摘，並揭示該法條之條項或其內容
  。若係成文法以外之法則，應揭示該法則之旨趣。倘為司法院解釋、或本院之判例
  ，則應揭示該判解之字號或其內容。如依民事訴訟法第四百六十九條所列各款情形
  為理由時，其上訴狀或理由書，應揭示合於該條款之事實。上訴狀或理由書如未依
  此項方法表明，或其所表明者，顯與上開法條規定之情形不相合時，即難認為已對
  原審判決之違背法令有具體之指摘，其上訴自難認為合法（最高法院七十一年台上
  字第三一四號判例參照）。
三本件上訴意旨略以：上訴人所出售之機器並無問題，係被上訴人於支付定金八萬元
  後故意不肯支付尾款，上訴人始將機器收回，契約之不能履行係可歸責於被上訴人
  ，其並無請求返還定金之權利，被上訴人所稱上訴人同意退回八萬元定金，並同意
  以貨款折抵之方式退還等詞，係被上訴人所編造，並無此事，對於貨款被上訴人自
  應另再支付，無折抵之問題，上訴人出售予被上訴人之輸出片品質良好並無瑕疵，
  上訴人主張解除契約並請求返還價金並無理由，縱認上訴人須退款，然查被上訴人
  自承輸出片至少二捲完好，系爭輸出片每捲單價為九千五百五十元，二捲則為一萬
  九千一百元，以八萬元減去一萬九千一百元，上訴人至多請求返還之金額不超過六
  萬零九百元，然原審判決上訴人應給付六萬九千元給被上訴人，不知依據為何？
四被上訴人於原審請求上訴人給付六萬零九百元及利息，而原審判命上訴人給付六萬
  九千元及利息，關於超過六萬零九百元部分，為就被上訴人未請求之部分為裁判，
  為違背法令，上訴意旨就超過六萬零九百元部分指摘原判決不當，求予廢棄改判，
  為有理由，自應由本院予以廢棄改判，如主文第一項所示。至上訴人上訴意旨所指
  摘之其他情事，業經原審加以審究並於判決理由說明認事用法之依據，上訴人之上
  訴理由並未具體指出原審判決有何違背法令之情事，更未指明其所違反法令之條項
  或內容，揆諸前揭說明，自不得謂已合法表明上訴理由，故其上訴不合程式，難認
  為合法，應予駁回，如主文第二項所示。
五末按小額事件第一審法院為訴訟費用之裁判時，應確定其費用額，此項規定並為小
  額事件之上訴程序所準用，民事訴訟法第四百三十六條之十九第一項、同法第四百
  三十六條之三十二第一項定有明文。本件第一、二審訴訟費用額，依後附計算書所
  示，應由上訴人負擔一千九百卅二元，由被上訴人負擔一百四十九元。
六據上論結，本件上訴為一部有理由，一部為不合法，依民事訴訟法第四百三十六條
  之三十二第一項、第二項、第四百五十條、第四百四十四條第一項前段、第四百三
  十六條之十九第一項、第七十九條但書，判決如主文。
中      華      民      國      九十二    年      一      月    廿九    日
                                        民事第五庭審判長法官  吳青蓉
                                                        法官  張松鈞
                                                        法官  周美雲
右正本證明與原本無異
不得上訴。
中      華      民      國      九十二    年      一      月    廿九    日
                                                  法院書記官  王宜玲
~T40
計  算  書
項      目          金  額（新台幣）    備  註
第一審裁判費        六百零九元        原由被上訴人支出，應由上訴人負擔
第一審送達郵費      二百零四元        原由被上訴人支出，應由上訴人負擔
第二審裁判費        一千零卅五元      上訴人支出，應按兩造勝敗比例負擔
第二審送達郵費      二百卅三元        上訴人支出，應按兩造勝敗比例負擔


司法院資訊處製作；財團法人民間司法改革基金會備份。
